臺灣新竹地方法院刑事判決　
                                      109年度軍訴字第5號
公  訴  人  臺灣新竹地方檢察署檢察官
被      告  陳柏屹



上列被告因違反陸海空軍刑法案件，經檢察官提起公訴（109年
度軍偵字第61號），被告於本院準備程序為有罪之陳述，經本院
裁定進行簡式審判程序獨任審理，判決如下：
    主  文
乙○○犯陸海空軍刑法第四十九條第一項之對長官施強暴罪，累犯
，處有期徒刑陸月；又犯陸海空軍刑法第四十九條第三項前段之
對上官施強暴罪，累犯，處有期徒刑參月，如易科罰金，以新臺
幣壹仟元折算壹日。
    事  實
一、乙○○於民國108年2月12日入伍，於109年3月間係服役於陸軍裝
    甲兵訓練指揮部（駐地：新竹縣湖口鄉）教勤營營部連之運輸
    排一兵汽車駕駛兵，嗣於109年4月1日經國防部陸軍司令部廢止
    原志願役核定起役處分而退伍。林家輝於上開期間係服役上
    開單位營部連之運輸排下士班長，係對乙○○有命令權且職務在
    上之軍事長官，且甲○○（起訴書誤載為「丙○○」，業據檢察
    官當庭更正）於109年3月10日晚間6時至10時許，輪值擔任上
    開單位營部連之安全士官，於輪值期間內為擔任警戒職務之
    人；而丙○○為服役於上開單位營部連之補給組下士班長，係
    官階在乙○○之上而與乙○○無職務隸屬關係之軍事上官。詎乙○○明知甲○○係其軍事長官，且係擔任警戒職務之人，亦明知
    丙○○係其軍事上官，竟因不滿丙○○要求其倒垃圾及甲○○質問
    其不倒垃圾之原因，先於109年3月10日晚間6時30分許，在
    上開單位營部連營舍2樓，基於對長官施強暴及對於擔任警戒
    職務之人施強暴、當場侮辱之犯意，徒手抓住林家輝之衣領，
    將林家輝自安全士官座位之椅子上拉起，並以「幹你娘機掰」
    等語辱罵林家輝（乙○○涉犯公然侮辱長官罪嫌及公然侮辱罪
    嫌部分，均未據告訴）；復於同日晚間6時40分許，在上開
    單位營部連營舍4樓之寢室內，基於對上官施強暴之犯意，徒
    手將丙○○推倒在地，待丙○○起身後，又接續持塑膠摺疊椅作
    勢欲毆打丙○○。
二、案經新竹憲兵隊移送臺灣新竹地方檢察署檢察官偵查起訴。
    理  由
一、按犯罪，非依本法或其他法律所定之訴訟程序，不得追訴、
    處罰；現役軍人之犯罪，除犯軍法應受軍事裁判者外，仍應
     依本法追訴、處罰，刑事訴訟法第1條第1、2項定有明文。
    是以軍事審判法乃刑事訴訟法之特別法，應優先適用之。再
     按軍事審判法第1條規定：「現役軍人戰時犯陸海空軍刑法
    或其特別法之罪，依本法追訴、處罰。現役軍人非戰時犯下
     列之罪者，依刑事訴訟法追訴、處罰：一、陸海空軍刑法
    第 44條至第46條及第76條第1項。二、前款以外陸海空軍刑
    法或其特別法之罪。非現役軍人不受軍事審判」。又現役軍
    人 犯本法之罪後，喪失現役軍人身分者，仍適用本法處罰
    ，陸 海空軍刑法第3條定有明文。查被告乙○○於108年2月12
    日入伍，嗣於109年4月1日退伍，有被告個人電子兵籍資料
    查詢結果、國防部陸軍司令部109年4月1日國陸人整字第109
    0008267號函各1份在卷可稽（見軍偵卷第40頁反面、第46頁
    ），故被告於109年3月10日為本案犯行時，仍為現役軍人，
    雖被告犯罪後已退伍，已非現役軍人，其於非戰時犯陸海空
    軍刑法第49條第1項、同條第3項前段、第67條第1項及第70
    條之罪，仍應適用陸海空軍刑法之相關規定處罰，且非屬應
    受軍事裁判之範圍，依軍事審判法第1條規定，應依刑事訴
    訟法追訴、處罰，從而本院對之即有審判權。又被告乙○○本
    件所犯之罪，均非法定刑為死刑、無期徒刑或最輕本刑3 年
    以上有期徒刑之罪，亦非高等法院管轄第一審之案件，而被
    告於準備程序進行中就被訴事實已為有罪之陳述，經本院告
    知簡式審判程序之旨，並聽取檢察官及被告之意見後，本院
    乃依刑事訴訟法第273 條之1 第1 項規定，裁定進行簡式審
    判程序，合先敘明。
二、訊據被告就上開犯行於偵查中、本院準備及簡式審判程序時
    均坦承不諱（見軍偵卷第71-72頁；軍訴卷第73頁、第76-77
    頁），並有證人即被害人甲○○、丙○○、證人戴振傑、康佩翎
    於新竹憲兵隊詢問及偵查中之證述（見軍偵卷第17-17頁反
    面、第20-20頁反面、第22-23頁反面、第62-66頁）可證，
    復有安全士官及衛哨兵輪職紀錄表、教勤營營部連點名單、
    陸軍裝甲兵訓練指揮部刑事陳述意見狀、國軍警衛勤務教範
    、陸軍裝甲兵訓練指揮部調查報告暨所附調查資料、事發經
    過示意圖、國防部陸軍司令部109年4月1日國陸人整字第109
    0008267號函各1份、陸軍裝甲兵訓練指揮部教勤營營部連2
    樓及4樓平面圖、手繪現場圖各2份附卷可稽（見軍偵卷第18
    -19頁、第21頁、第26-28頁反面、第30-47頁），足認被告
    之自白均與事實相符，本件犯行均至堪認定，應依法論科。
三、核被告所為，係犯陸海空軍刑法第49條第1項之對長官施強暴
    罪、同條第3項前段之對上官施強暴罪、第67條第1項之對於
    擔任警戒職務之人施強暴罪及第70條之對於擔任警戒職務之
    人當場侮辱罪嫌。被告以一行為觸犯對長官施強暴罪、對於
    擔任警戒職務之人施強暴罪及對於擔任警戒職務之人當場侮
    辱罪，為想像競合犯，應依刑法第55條前段規定，從一重論
    以對長官施強暴罪。被告上開所犯對長官施強暴罪、對上官
    施強暴罪，犯意個別、行為互殊，應予分論併罰。
四、被告前於108年間，因公共危險案件，經臺灣新北地方法院以108年度交簡字第898號判決判處有期徒刑2月確定，於108年7月1日易科罰金執行完畢，其於有期徒刑執行完畢5年內故意再犯本件有期徒刑以上之罪，屬累犯。然綜觀被告前案紀錄，其於本件犯行前，並無違反陸海空軍刑法或對他人施以強暴脅迫等罪之前科，尚難認被告全然不知悔悟、對於刑罰反應能力低落之情，故依照釋字第775 號意旨，不予加重最低本刑，特此敘明。 
五、按犯罪之情狀顯可憫恕，認科以最低度刑仍嫌過重者，得酌
    量減輕其刑，刑法第59條定有明文。蓋刑事審判旨在實現刑
    罰權之分配的正義，故法院對有罪被告之科刑，應符合罪刑
    相當之原則，使輕重得宜，罰當其罪，以契合社會之法律感
    情，此所以刑法第57條明定科刑時應審酌一切情狀，尤應注
    意該條所列10款事項以為科刑輕重之標準，並於同法第59條
    賦予法院以裁量權，如認犯罪之情狀可憫恕，認科以最低度
    刑仍嫌過重者，得酌量減輕其刑，俾使法院就個案之量刑，
    能為適當之斟酌。而刑法第59條之所謂犯罪之情狀，應審酌
    其犯罪有無可憫恕之事由，即有無特殊之原因與環境，在客
    觀上足以引起一般同情，暨宣告法定低度刑，是否猶嫌過重
    等因素，以為判斷。經查，本件被告對長官施強暴之犯行固
    應非難，惟其與被害人甲○○均已達成調解並賠償完畢，其亦
    同意原諒被告並給予機會，有本院110年度附民移調字第7號
    調解筆錄及公務電話紀錄表各1份在卷足憑（見軍訴卷第67
    頁、第89頁），而陸海空軍刑法第49條第1項之最輕法定本
    刑為有期徒刑1年，是本件就犯罪情節觀之，應屬法重而情
    輕，在客觀上當足以引起一般人之同情，爰依刑法第59條規
    定酌減其刑。
六、爰審酌被告僅因細故即對長官及上官施暴，危害軍紀並損及
    部隊團結，更減損部隊長官之領導威信，所為均殊值非難；
    惟考量被告犯後坦承犯行，態度尚可，且業與被害人甲○○、
    丙○○達成調解並賠償完畢，有本院110年度附民移調字第7號
    調解筆錄及公務電話紀錄表各1份在卷足憑（見軍訴卷第67
    頁、第89頁），兼衡被告行為時年方23歲，年輕識淺且思慮
    欠週，又其自承教育程度為高中畢業，案發時為軍人，現在
    工地從事泥作，月收新臺幣4萬1、2千元，未婚，無未成年
    子女，現與家人同住，暨本件犯罪情節、動機、目的、告訴
    人所受傷害等一切情狀，分別量處如主文所示之刑，並就得
    易科罰金部分諭知折算標準，以示懲儆。
據上論斷，依刑事訴訟法第273 條之1 第1 項、第299 條第1 項
前段，判決如主文。
本案經檢察官陳郁仁提起公訴，檢察官黃嘉慧到庭執行職務。
中    華    民    國   110    年    2     月   9     日
                  刑事第五庭  法  官      林涵雯
以上正本證明與原本無異。
如不服本判決應於收受本判決後20日內向本院提出上訴書狀，上
訴書狀應敘述具體理由。上訴書狀未敘述上訴理由者，應於上訴
期間屆滿後20日內補提理由書狀於本院(均須按他造當事人之人
數附繕本 )「切勿逕送上級法院」。 
中　　華　　民　　國　　110 　年　　2 　　月　　9 　　日
                              書記官     郭家慧
附錄論罪科刑法條
陸海空軍刑法第49條第1項
對於長官施強暴、脅迫或恐嚇者，處1年以上7年以下有期徒刑。